【裁判字號】    97,家上,100
【裁判日期】    970530
【裁判案由】    確認婚姻不成立等
【裁判全文】
臺灣高等法院民事判決                 97年度家上字第100號
    上  訴  人   甲○○
    兼訴訟代理人 乙○○
    被上訴人     丙○○MA.
上列當事人間確認婚姻不成立事件，上訴人對於中華民國96年8
月15日臺灣宜蘭地方法院96年度家訴字第30號第一審判決提起上
訴，本院不經言詞辯論，茲判決如下：
    主  文
上訴駁回。
第二審訴訟費用由上訴人負擔。
    事實及理由
一、上訴人主張：其等兄弟林俊儀於民國94年8月26日因車禍身
    亡，因林俊儀生前曾投保終身壽險，其等向國泰人壽保險股
    份有限公司辦理相關理賠事宜時，赫然發現林俊儀於93年6
    月15日與印尼國之被上訴人辦理結婚登記，致被上訴人為林
    俊儀法定繼承人之一，然其等未曾聽聞林俊儀提起與被上訴
    人結婚一事，亦未曾見過被上訴人，親友間更無人知悉，上
    訴人甲○○及訴外人林憲忠反而於林俊儀生前有聽其講過辦
    理假結婚可獲取相當之酬庸之事，足證林俊儀與被上訴人並
    無公開儀式及兩人以上證人，僅辦理結婚登記，藉此讓被上
    訴人來台打工，況林俊儀於91年間亦曾以相同方式與大陸人
    結婚，隔年離婚，亦足證明林俊儀與被上訴人係辦理假結婚
    ，爰起訴請求確認林俊儀與被上訴人間之婚姻關係不成立。
    經原審判決駁回，上訴人上訴，聲明求為廢棄該部分原判決
    ，改判如其聲明。
二、按婚姻事件，由第三人起訴請求確認婚姻成立或不成立之
    訴，應以夫妻為共同被告，民事訴訟法第569條定有明文，
    此即所謂必要之共同訴訟。故如僅以夫或妻為被告，未以夫
    妻為共同被告者，當事人之適格即有欠缺。此類訴訟性質上
    為確認之訴，如夫或妻已死亡者，其婚姻關係是否存立，即
    成過去之法律關係，第三人即不得再提起此項訴訟。本件上
    訴人訴請確認林俊儀與被上訴人之婚姻關係不成立，依上開
    規定，本應以林俊儀與被上訴人為共同被告，而林俊儀既已
    身亡，有戶籍謄本附原審卷可憑，已無法為訴訟當事人，上
    訴人僅對被上訴提起本件確認之訴，不應准許。原審為其敗
    訴判決，即無不合，上訴論旨仍執前詞指摘原判決不當，求
    予廢棄，顯無理由，爰不經言詞辯論，判決如主文。
中    華    民    國    97    年    5    月    30    日
                   民事第九庭
                       審判長法  官 黃熙嫣
                             法  官 林玲玉
                             法  官 陳玉完
正本係照原本作成。
如不服本判決，應於收受送達後20日內向本院提出上訴書狀，其
未表明上訴理由者，應於提出上訴後20日內向本院補提理由書狀
（均須按他造當事人之人數附繕本）上訴時應提出委任律師或具
有律師資格之人之委任狀；委任有律師資格者，另應附具律師資
格證書及釋明委任人與受任人有民事訴訟法第466條之1第1項但
書或第2項（詳附註）所定關係之釋明文書影本。
中    華    民    國    97    年    6     月    4     日
                            書記官  鎖瑞嶺
附註：
民事訴訟法第466條之1（第1項、第2項）：
對於第二審判決上訴，上訴人應委任律師為訴訟代理人。但上訴
人或其他法定代理人具有律師資格者，不在此限。
上訴人之配偶、三親等內之血親、二親等內之姻親，或上訴人為
法人、中央或地方機關時，其所屬專任人員具有律師資格並經法
院認為適當者，亦得為第三審訴訟代理人。


司法院資訊處製作；財團法人民間司法改革基金會備份。
